臺灣彰化地方法院民事判決　九十年度訴字第九二二號
　　原　　　告　興佑股份有限公司
　　法定代理人　乙○○
　　訴訟代理人　丙○○
　　被　　　告　甲○○
　　　　　　　　蕭明華即大連紙.
右當事人間請求給付貨款事件，本院判決如左：
    主      文
被告應共同給付原告新台幣陸拾萬伍仟佰肆拾壹元。
訴訟費用由被告共同負擔。
    事      實
甲、原告方面：
  一、聲明：如主文所示。
  二、陳述：被告甲○○與蕭明華即大連紙品行合夥經營大連紙品行，於民國（下同
      ）九十年三月間向原告訂購台紙雙銅紙計二批，共值新台幣（下同）六十萬五
      千三百四十一元。言明以現金交付，詎貨到後多次催討均無結果，而大連紙品
      行已無力支付前開欠款，爰請求被告二人依合夥之法律關係共同向原告清償前
      開債務。
  三、證據：提出原告公司─客戶應收明細表、台灣紙業股份有限公司成品交運單影
      本各一件為證。
乙、被告方面：
  一、甲○○部分：
  （一）聲明：請求駁回原告之訴，訴訟費用由原告負擔。
  （二）陳述：伊自認有前揭向原告叫貨，且該些貨款尚未清償之事，但伊係擔任大
        連紙品行業務員時向原告叫貨，貨品亦由大連紙品行收受，所以貨款應由原
        告向大連紙品行索討才是，與伊無關。又大連紙品行是蕭明華獨資經營之商
        號，伊只是受僱者，每月領取約五、六萬元之薪水，並非合夥人。雖然大連
        紙品社行使用伊之支票去支付其他貨款的事，但係蕭明華向伊借票使用，無
        得認係伊與蕭明華合夥。當時伊從事印刷工作，是看到蕭明華夫婦做得很實
        在，但是做的不好欠伊錢，伊不忍心討，所以願意幫助他們，自己到他們紙
        品行工作看得到，後來也把票借給他們用，他們大約欠伊八、九十萬元，另
        外以伊之信用再去向別人借款二、三百萬元，伊現在尚欠別人錢。伊與蕭明
        華有想要合夥，但沒有合夥成，伊私人的錢都借給大連紙品行。伊曾簽切結
        書、協議書要清償貨款債務，係因證人即債權人張棟臣執有伊退票的支票，
        伊要對此票款負責，並非因基於合夥人地位而清償。且本院九十年度員簡字
        第三七０號判決亦認為伊不須為大連紙品行之貨款債務負責。又伊於檢察官
        偵查時（台灣彰化地方法院檢察署九十年度偵字第五二一五號案件），並無
        承認與蕭明華合夥經營大連紙品行。
  （三）證據：提出債務清償協議書影本一紙供證。
  二、蕭明華即大連紙品行部分：
  （一）聲明：請求駁回原告之訴。
  （二）陳述：大連紙品行係登記伊獨資經營之商號，從八十九年間起，因資金不足
        ，所以與被告甲○○合夥經營，未書立合夥契約，合夥方式是伊對內負責工
        廠內的作業，甲○○負責對外的業務，去招攬生意、收帳、以收得的客票週
        轉現金，並簽發支票付大連紙品行的貨款，所以甲○○的支票是供合夥使用
        才簽發的，並非是借伊使用的。合夥時甲○○拿了五、六十萬元做為合夥金
        。甲○○有代表紙品行去簽訂契約（叫貨過）。伊與甲○○曾因合夥欠貨款
        ，為債權人提出詐欺之刑事告訴，於台灣彰化地方法院檢察署檢察官偵查中
        （九十年度偵字第五二一五號案件），甲○○也沒否認，更表示願意解決該
        債務。又甲○○亦曾與債權人張棟臣簽訂債務分擔切結書，承認是合夥人。
        甲○○現在否認是合夥人，是因大連紙品行欠債太多，已無資產，都是負債
        ，為了避責才否認。所以原告不能單向大連紙品行求償，被告甲○○亦應負
        擔該債務。
  三、證據：提出債務分擔切結書傳真一件為證，並聲請訊問證人張棟臣。
丙、本院依職權調閱本院九十年度員簡字第三七０號判決及台灣彰化地方法院檢察署
    九十年度偵字第五二一五號卷宗。
    理      由
一、本件原告主張被告甲○○與蕭明華合夥經營大連紙品行，於九十年三月間向原告
    訂購台紙雙銅紙計二批，共值六十萬五千三百四十一元。言明以現金交付，詎貨
    到後多次催討均無結果，而大連紙品行已無力支付分毫之欠款，爰請求被告二人
    依合夥之法律關係共同清償前開債務。被告甲○○則以伊係受僱於大連紙品行的
    業務員，並非合夥人，對前開債務無清償之責資為抗辯。被告蕭明華則以伊與甲
    ○○係合夥經營大連紙品行，甲○○亦應負責貨款之清償以為抗辯。
二、原告主張前揭事實，業經提出原告公司─客戶應收明細表、台灣紙業股份有限公
    司成品交運單影本各一件為證，並經被告蕭明華自認，惟被告甲○○則抗辯伊並
    無與蕭明華即大連紙品行合夥云云。經查，比較被告甲○○自承，當時伊從事印
    刷工作，是看到蕭明華夫婦做得很實在，但是做的不好欠伊錢，伊不忍心討，所
    以願意幫助他們，自己到他們紙品行工作看得到，後來也把票借給他們用，他們
    大約欠伊八、九十萬元，另外以伊之信用再去向別人借款二、三百萬元，伊現在
    尚欠別人錢等語；與被告蕭明華所述，大連紙品行係登記伊獨資經營之商號，從
    八十九年間起，因資金不足，所以與被告甲○○合夥經營，未書立合夥契約，合
    夥方式是伊對內負責工廠內的作業，甲○○負責對外的業務，去招攬生意、收帳
    、以收得的客票週轉現金，並簽發支票付大連紙品行的貨款，所以甲○○的支票
    是供合夥使用才簽發的，並非是借伊使用的等語，則堪認被告甲○○已明知大連
    紙品行對外欠債，經營不善，而寧捨其印刷工作，又願意提供支票及伊個人信用
    借款供大連紙品行使用，只為充職大連紙品行業務員之行逕實與常情大異，所言
    未足遽予採信。反以蕭明華所述，被告甲○○係以資金與信用加入合夥經營大連
    紙品行合於事理，可加採取。況又諸被告甲○○於其他債權人張文賢所提起之
    刑事告訴中指訴伊係與蕭明華合夥等語，並未爭執，已經本院調閱台灣彰化地方
    法院檢察署九十年度偵字第五二一五號卷宗核實；復證人張棟臣證述，其剛開始
    是認識甲○○，他說和別人合夥做生意，要向其買東西，所以其才與大連紙品行
    往來，收取貨款都是其至大連紙品行找會計收錢，給的都是甲○○的票，其剛開
    始要去找蕭明華要錢，蕭明華給其一些，就反應也要找他的合夥人甲○○要，其
    去找甲○○，他有表示他不是合夥人，但他願意負擔一半的債務，因為其手上有
    甲○○的票剛好是一半的債務。這件事甲○○先簽立切結書，確定負一半的債務
    ，再簽立清償協議書，約定如何還款，切結書是之前蕭明華要求甲○○也要負擔
    債務，所以其才請甲○○親自簽立的，是其要給蕭明華看的等語，並有相符，被
    告甲○○亦自認係伊親簽的切結書、清償協議書影本在卷可稽，足認被告甲○○
    與被告蕭明華確係合夥經營大連紙品行，但見大連紙品行負債日多，才否認此合
    夥關係至明。至合夥人向合夥收取薪水，並非不多見之事，故被告甲○○縱有向
    大連紙品行領得薪水，顯無足證明即非大連紙品行之合夥人；另本院九十年度員
    簡字第三七０號判決，係因該案原告張信福無從舉證證明承攬關係存在於張信福
    與被告甲○○間，因之敗訴，核與本案之請求關係無涉，亦無足證明被告甲○○
    非大連紙品行之合夥人，故綜上，被告甲○○所辯非合夥人云云並無足採，從而
    原告主張此部分事實堪認為實。
三、按合夥財產不足清償合夥之債務時，各合夥人對於不足之額，連帶負其責任；又
    連帶債務之債權人，得對於債務人中之一人或數人或其全體，同時或先後請求全
    部或一部之給付，民法第六百八十一條、第二百七十三條第一項各定有明文，從
    而原告因大連紙品行積欠其貨款六十萬五千三百四十一元已無力清償，請求合夥
    經營者即被告甲○○與被告蕭明華即大連紙品行共同給付該六十萬五千三百四十
    一元洵屬有據，應予准許。至被告二人所辯，均無理由，自難採取。
四、本件事證已臻明確，兩造其餘攻擊防禦方法，核與判決結果不生影響，自無一一
    審究論列之必要，併此敘明。
據上論結，本件原告之訴為有理由，依民事訴訟法第七十八條、第八十五條第一項，
判決如主文。
中　　　華　　　民　　　國　　九十一　　年　　　二　　　月　　 二十　　 日
                                        民事第一庭
~B法　　　官　洪榮謙
右為正本係照原本作成。
如對本判決上訴，應於判決送達後二十日內向本院提出上訴狀。
~B法院書記官　王振州
中　　　華　　　民　　　國　　九十一　　年　　　二　　　月　　 二十　　 日
